【裁判字號】    95,訴,899
【裁判日期】    951228
【裁判案由】    違反毒品危害防制條例
【裁判全文】
臺灣雲林地方法院刑事判決               95年度訴字第899號
公  訴  人  臺灣雲林地方法院檢察署檢察官
被      告  甲○○
                    國民
                    （現另案羈押於臺灣雲林看守所）
上列被告因違反毒品危害防制條例案件，經檢察官提起公訴（95
年度毒偵字第1620、1733、1776號），被告就被訴事實為有罪之
陳述，經本院合議庭認為適當後，裁定由受命法官獨任進行簡式
審判程序，判決如下：
    主      文
甲○○施用第一級毒品，處有期徒刑捌月。
    事實及理由
一、犯罪事實：
    甲○○前因施用毒品案件，經送觀察、勒戒後，認無繼續施
    用毒品之傾向，於民國92年8 月22日釋放出所，並由臺灣雲
    林地方法院檢察署檢察官以92年度毒偵字第400 號為不起訴
    處分確定。猶不思悔改，在前揭觀察、勒戒執行完畢釋放後
    5 年內，仍施用毒品成習，自95年6 月中旬某日起，至95年
    10月16日止，在雲林縣水林鄉海埔村9 鄰海埔128 號住處，
    以將第一級毒品海洛因（下稱海洛因）摻水注射之方式，接
    續施用海洛因多次，平均1 、2 天施用1 次。嗣於(一)95年9
    月15日22時許，經其同意為警採尿送驗，呈現「嗎啡陽性」
    反應；(二)95年10月17日因竊盜案件遭法院通緝，為警於其上
    開住所緝獲，經帶回調查，得其同意採尿送驗，呈現「嗎啡
    陽性」反應；(三)翌日因竊盜案件解送臺灣雲林看守所羈押，
    經該所採尿送驗，呈現「嗎啡陽性」反應，而查悉上情。
二、認定事實所憑證據及理由：
    (一)本件被告所犯毒品危害防制條例第10條第1 項施用第一級
      毒品罪，係死刑、無期徒刑、最輕本刑為3 年以上有期徒
      刑以外之罪，其於準備程序就前揭被訴事實為有罪之陳述
      ，經受命法官告知簡式審判程序之旨，並聽取其與公訴人
      之意見後，本院合議庭裁定由受命法官獨任進行簡式審判
      程序，是本件之證據調查，依刑事訴訟法第273 條之2 規
      定，不受同法第159 條第1 項、第161 條之2 、第161 條
      之3 、第163 條之1 及第164 條至第170 條規定之限制，
      合先敘明。
    (二)證據名稱及證據資料：
      1.尿液送檢真實姓名對照表2 份、檢體採收紀錄表1 份及
        詮昕科技股份有限公司濫用藥物尿液檢驗報告3 份。證
        明：被告於95年9 月15日、95年10月17日及翌日採尿送
        驗，均呈現嗎啡陽性反應。
      2.刑案資料查註紀錄表、臺灣雲林地方法院檢察署檢察官
        92年度毒偵字第400 號不起訴處分書各1 份。證明：被
        告於觀察、勒戒執行完畢後5 年內，再犯施用第一級毒
        品罪。
      3.被告於本院審理時之自白。
      被告之自白與相關證據均相符合，本件事證明確，被告之
      犯行應堪認定。
三、論罪科刑之理由：
    (一)被告所為，係犯毒品危害防制條例第10條第1 項之施用第
      一級毒品罪。被告持有海洛因之低度行為，為施用毒品之
      高度行為所吸收，不另論罪。
    (二)刑法第56條連續犯之規定，業於94年1 月7 日經立法院刪
      除，新修正刑法於95年7 月1 日施行，本案被告施用毒品
      期間橫跨修正前後規定，依上開刪除連續犯規定之立法說
      明，連續犯之規定廢除後，對於部分習慣犯，例如吸毒等
      犯罪，是否會因適用數罪併罰而使刑罰過重產生不合理之
      現象一節，在實務運用上應可參考德、日等國之經驗，委
      由學界及實務以補充解釋之方式，發展接續犯之概念，對
      於合乎「接續犯」或「包括的一罪」之情形，認為構成單
      一之犯罪，以限縮數罪併罰之範圍，用以解決上述問題。
      又接續犯係指如數行為於同時同地或密切接近之時地實施
      ，侵害同一之法益，各行為之獨立性極為薄弱，依一般社
      會健全觀念，在時間差距上，難以強行分開，在刑法評價
      上，以視為數個舉動之接續施行，合為包括之一行為予以
      評價，較為合理，而為包括之一罪，最高法院86年臺上字
      第3295號判例意旨參照。則接續犯乃行為人主觀上出於一
      犯罪決意，在時間空間密接之情況下，出於數個自然行為
      ，而持續侵害同一法益之犯罪，其特徵在於每個行為原即
      足獨立成罪，即其所實現之構成要件並非預定須實施數次
      行為始足成罪，然由於自數行為完成後逆溯觀察之結果，
      各該行為於時空密接之情況下，顯然於評價上喪失其獨立
      性，遂將各該行為全體包括地斷為一罪，此與集合犯乃立
      法者於架構構成要件行為時，原即將多數同種行為之反覆
      實施預定於內，從而，實施1 次固仍足以成罪，縱使於同
      一意思下多次反覆實施，亦僅包括地成立一罪，如收集犯
      、散布犯、常業犯之概念，尚有不同。依上開立法說明，
      對於習慣犯者，立法者鼓勵以接續犯之概念認定被告之罪
      數，以避免數罪併罰之過苛。經查，本案被告因施用海洛
      因成癮，自95年6 月中旬某日起至95年10月16止，在雲林
      縣水林鄉海埔村9 鄰海埔128 號住處，以將海洛因摻水注
      射之方式，接續施用海洛因，平均1 、2 天施用1 次，業
      據被告供承在卷，顯見被告多次施用海洛因時間密切接近
      ，地點相同，皆基於施用毒品之慣常習性反覆所為，已施
      用海洛因成癮，具有施用海洛因之習慣，屬習慣犯，各行
      為間之獨立性極為薄弱，難以強行分開，揆諸前開說明，
      因刑法已刪除連續犯規定，宜認定為接續犯行，是被告之
      行為終止時即95年10月16日，既在95年7 月1 日新修正施
      行刑法後，即無新舊法比較之問題，爰逕依修正後之現行
      刑法，認定被告係犯接續施用第一級毒品罪。至公訴意旨
      認此為包括一罪之集合犯，尚無所據，自有未洽。
    (三)本院審酌被告僅國中畢業，智識淺薄，然從寺廟彩畫工作
      ，有一技之長，月入約五萬餘元；被告因工作不穩定及經
      濟壓力，而施用海洛因成癮，其施用次數頻繁，及其方法
      、手段，犯後坦承犯行、具有悔意，態度尚稱良好等一切
      情狀，量處如主文所示之刑。
四、應適用之法條：
    依刑事訴訟法第273 條之1 第1 項、第299 條第1 項前段，
    毒品危害防制條例第10條第1 項，判決如主文。
中    華    民    國    95    年    12    月    28    日
                  刑事第五庭    法  官  楊  欣  怡
以上正本證明與原本無異。
如不服本判決，應於判決送達後10日內，向本院提出上訴狀。
                                書記官  洪  秀  虹
中    華    民    國    95    年    12    月    28    日
附錄法條：
毒品危害防制條例第10條
施用第一級毒品者，處六月以上五年以下有期徒刑。
施用第二級毒品者，處三年以下有期徒刑。


司法院資訊處製作；財團法人民間司法改革基金會備份。
